【裁判字號】    95,訴,7
【裁判日期】    950421
【裁判案由】    詐欺等
【裁判全文】
臺灣花蓮地方法院刑事判決                 95年度訴字第7號
公  訴  人  臺灣花蓮地方法院檢察署檢察官
被      告  庚○○
                    （現另案於臺灣臺東武陵監獄執行中）
上列被告因詐欺等案件，經檢察官提起公訴（94年度偵字第1565
號），本院判決如下：
    主  文
庚○○無罪。
    理  由
一、公訴意旨如起訴書所載（如附件）；另經蒞庭檢察官更正證
    據清單編號18證物「貼有庚○○照片之黃金山身分證乙張」
    部分為「警方自搜索現場之電腦內發現有庚○○照片之黃金
    山身分證格式檔案資料，嗣經警於搜索現場自行將該電腦檔
    案列印後存卷」，又起訴書於證據清單誤載下開證據茲予更
    正如下：（1）編號1「『被告』乙○○於警詢、偵訊之自白
    」應更正為「『同案被告』乙○○於警詢、偵查中之自白」
    ，（2）編號2「被害人丁○○、辛○○、丙○○、戊○○、
    己○○等人於警詢及『本署』偵訊中之指述」應更正為「被
    害人丁○○、辛○○、丙○○、戊○○、己○○等人於警詢
    及『臺灣板橋地方法院檢察署』偵訊中之指述」。
二、按犯罪事實應依證據認定之，無證據不得認定其犯罪事實；
    又不能證明被告犯罪者，應諭知無罪之判決，刑事訟訴法第
    154條第2項、第301條第1項分別定有明文。次按認定犯罪事
    實所憑之證據，無論直接或間接證據，其為訴訟上之證明，
    須達於通常一般之人均不致有所懷疑，而得確信其為真實之
    程度者，始得據為有罪之認定，倘其證明尚未達到此一程度
    ，而有合理之懷疑存在時，尚難為有罪之認定基礎，最高法
    院76年臺上字第4986號著有判例可資參照。
三、訊據被告庚○○堅決否認與乙○○共犯起訴書所載之事實，
    辯稱：伊先前雖與乙○○係男女朋友關係，但起訴書所載之
    犯罪事實均係乙○○1 人所為，伊並未參與或與乙○○共謀
    ，期間伊知悉乙○○有冒用他人名義申辦信用卡情事後，還
    勸阻乙○○，並因此與其發生爭吵，而警方搜索扣得之物品
    均係乙○○所有，與其無涉，至移送書證據清單編號17之自
    動櫃員機監視錄影畫面翻拍照片2 張中雖有伊陪同乙○○提
    款畫面，但該次係乙○○至伊住處找伊，請伊陪同至附近提
    款，伊才陪同乙○○至住家樓下超商領錢，當時並不知乙○○係持冒用他人之信用卡，另編號18所載黃金山資料之身分
    證格式之檔案畫面（即起訴書證據清單所載編號18）雖有伊
    之照片，惟該電腦檔案係乙○○所為，伊不知乙○○何以製
    作該檔案等語。
四、公訴人認被告庚○○涉上開犯行，係以共同被告乙○○於警
    詢、偵訊之自白、被害人丁○○、辛○○、丙○○、戊○○
    、己○○等人於警詢、偵查中之指訴與起訴書證據清單編號
    3至19相關卷附或扣案之物證等為依據。經查：
 （1）本案起訴書所載被告與乙○○共犯之竊盜、行使偽造私文
      書及常業詐欺等犯罪事實，關於共同被告乙○○犯行部分
      ，業經臺灣板橋地方法院檢察署檢察官以94年度偵字第45
      51號案件起訴，現經臺灣板橋地方法院94年度訴字第1430
      號案件審理中，此有乙○○之臺灣高等法院前案紀錄表及
      本院公務電話紀錄各1 份存卷可參，次查，觀諸共同被告
      乙○○於本案警詢、偵查中，均係自白有關起訴書所載之
      犯罪事實係其1 人所為，被告並未共謀或參與等情（見本
      案臺灣板橋地方法院檢察署94年度偵字第4551號偵查卷94
      年3月10日警詢筆錄、94年3月10日、同年4月13日、4月29
      日、同年6 月14日偵訊筆錄），其於上開板橋地方法院審
      理中，仍為相同之供述，且自白有關本案起訴書之犯罪事
      實均係伊1 人所為，並供稱：「庚○○並不知情，這些事
      情都是我一個人作的。庚○○後來知道的時候有勸我」等
      語（見本院調閱上開臺灣板橋地方法院審理影印卷內94年
      7月28 日訊問筆錄），是依共同被告乙○○於警詢、偵查
      及審理中之自白，均未有陳述被告有共謀或參與乙○○所
      為起訴書犯罪事實之犯行，且與被告所辯情節大致相符，
      是難認為不利被告之證據。而公訴人雖另列載被害人丁○○、辛○○、丙○○、戊○○、己○○等人於警詢、偵查
      中之指訴與起訴書證據清單編號3 至19相關卷附或扣案之
      物證等為依據，但查，檢視上開物證，除編號17所列載「
      自動櫃員機監視錄影畫面翻拍照片6幀」中，僅有照片2幀
      發現被告在乙○○提款時在一旁之畫面（見本案上開偵查
      卷101頁至103頁）及編號18所列載之「貼有庚○○照片之
      黃金山年籍資料之身分證格式電腦檔案」證物（見本案上
      開偵查卷第87頁至95頁），有相關出現被告畫面或檔案影
      像證物外，其餘列載之證物諸如證物編號2至9部分即有關
      被害人辛○○中國信託商銀、彰化銀行、臺灣中小企銀等
      信用卡、被害人丁○○安信銀行信用卡等遭盜刷之消費明
      細表、交易簽單、現金卡掛號簽收紀錄及渠等2 人遭冒用
      辦中華電信、臺灣大哥大行動電話申請書、遭盜打帳單及
      明細與被害人辛○○遭冒名開立新莊幸福郵局之開戶基本
      資料、交易明細表等資料及查扣盜刻辛○○、丁○○等人
      印章、偽造或冒名請領之證明資料等證物或係證物編號10
      至16部分即有關被害人丙○○誠泰銀行信用卡、中華銀行
      信用卡、日盛銀行信用卡等遭盜刷之消費紀錄、簽帳單、
      信用卡掛號簽收紀錄、被害人丙○○遭冒名申辦渣打銀行
      、匯豐銀行信用卡及被害人戊○○遭冒用申辦匯豐銀行、
      日盛銀行等申請書與被害人己○○誠泰銀行信用卡遭盜刷
      繳款明細及積豪科技股份有限公司送貨簽收單與查扣盜刻
      丙○○、己○○、戊○○等人印章、偽造或冒名請領之證
      明資料等，或係編號18部分之房屋租賃契約書與編號19部
      分即現場查扣之偽刻印章、偽造冒名請領之證明資料（含
      電磁紀錄一批）、被害人身分資料筆記、電腦、印表機等
      證物，均與被告無涉。且本院調閱上開臺灣板橋地方法院
      案件審理卷中該法院函調起訴書所載附表1至附表8相關被
      害人辛○○、丙○○等遭冒名申請使用進而盜刷信用卡之
      相關簽單影本數份等（詳見上開臺灣板橋地方法院案件審
      理卷影本），有關冒名申請書、盜刷簽帳單、送貨簽收單
      、偽造租賃契約書或扣案電腦檔案資料等，其相關文書證
      據上之申請人填載或簽名字跡，均係乙○○之筆跡，並未
      發現有被告書立或簽名之字跡，且填載之資料均係乙○○
      使用之電話或住處，此業據共同被告乙○○於警、偵及臺
      灣板橋地方法院訊問時所不否認，而共同被告乙○○迭於
      上開警詢及偵查中及臺灣板橋地方法院準備程序訊問時，
      對上開本案警方搜索查扣之所有盜刻印章、偽造冒名請領
      之證明資料（含電磁紀錄一批）、被害人身分資料筆記、
      電腦、印表機等證物均供述係其所有及製作供述甚詳，是
      上開物證僅得證明乙○○為起訴書所載犯罪事實，尚難憑
      之認被告有為參與起訴書所載犯罪事實之證據。另觀諸證
      據清單所載編號2 即被害人丁○○、辛○○、丙○○、戊○○及己○○等人於警詢及偵查中之指述等供述證據，渠
      等於警詢、偵查中之證述，僅能證明渠等身分證、信用卡
      等證件及財物遭竊，及事後有遭盜刷信用卡、冒用申請行
      動電話等事實，而共同被告乙○○亦坦承均為其1 人所竊
      及所為等情，已如上所述，且參以上開被害人等之證詞，
      均係證稱渠等與乙○○或係友人或曾係同居室友關係，因
      此遭乙○○利用機會行竊渠等財物，並不認識被告（或僅
      知悉為乙○○男友）等情，均未親見被告有何參與或為起
      訴書所載犯罪事實一（被害人丁○○、辛○○部分）、二
      （被害人丙○○、戊○○及己○○部分）之竊盜、偽造文
      書或常業詐欺等犯行，且檢視上開卷證資料，亦未有被告
      獲取犯罪事實不法財物或利益之證據，是被害人等之證述
      ，尚難採為不利被告之證據。
 （2）至起訴書證據清單所列編號17「自動櫃員機監視錄影畫面
      翻拍照片6幀」部分，經檢視卷附上開照片6幀（見本案上
      開偵查卷第101頁至103頁），其中2幀確有錄得乙○○於9
      3 年12月8日22時16分在臺北縣板橋市○○街151號統一便
      利商店提款機預借5000元等2 筆交易提領時，有被告在旁
      之畫面（見上開卷第101 頁），惟質諸乙○○於警詢中供
      稱：「（問：警方提示渣打銀行提供於93年12月8 日22時
      16分有（1男1女）持署名丙○○之渣打銀行信用卡至中國
      信託所裝設於板橋市○○街151 號統一便利商店之提款機
      預借5000元等2 筆提款機影像，該1男1女係何人？）是我
      本人及我男友庚○○，但他不知道我是持用何人之信用卡
      提領現金，也因此常常為此吵架，後來才知情並加以勸阻
      」等語，核與被告所辯情節大致相符，而遍查卷證資料，
      未有被告持上開信用卡消費或提領之事證，亦無被告出現
      於乙○○為他次盜刷、盜領犯行時有在場之畫面，而參以
      乙○○所為之盜刷、盜領現金行為（詳如起訴書附表1至8
      ）已逾百筆，若被告確實有參與或共謀乙○○之犯行，應
      不會僅陪同乙○○為該1 次盜領之行為，是被告辯稱伊僅
      陪同乙○○至住家附近領款，當時對於乙○○持何卡領款
      並不知悉等情，堪可採信，自難認以上開翻拍照片2 幀遽
      以推斷被告有與乙○○共犯之行為。另證據清單編號18中
      ，有警方於搜索時自電腦檔案發現貼有庚○○照片之黃金
      山年籍資料身分證電腦檔案，經警列印存卷（見本案上開
      偵查卷第87頁至95頁），而共同被告乙○○於警詢、偵查
      及臺灣板橋地方法院訊問時均自承有關警方於其租處電腦
      內發現中有其他人身分證、在職證明、扣繳憑單、完稅證
      明等電腦檔案係伊1 人製作，被告並不知悉亦未參與，至
      於上開有被告照片之黃金山身分證檔案資料部分，質諸乙○○於警詢中供稱：「主機內署名黃金山之仿造身分證資
      料是當時我與庚○○覺得好玩胡亂剪貼而成，沒有作為犯
      罪用途」等語、於偵查中供稱：「是庚○○拿自己身分證
      掃進電腦再去更改的，黃金山是他妹婿，我們只是作好玩
      ，沒有成功過」等語、於臺灣板橋地方法院訊問時則供稱
      ：「因為那時我買新莊中平路房子需要有保人，黃金山是
      庚○○的妹婿，因為一時拿不到黃金山的身分證，所以就
      拿庚○○照片打上黃金山名字和身分證字號，但黃金山身
      分證也沒有作成功」等語，雖就上開電腦檔案被告是否有
      參與製作等情，先後供述不一，甚為可疑，然該共同被告
      就此部分所供既有瑕疵，即難遽採為不利被告之證據；又
      退步言之，縱認被告確有參與乙○○製作上開黃金山身分
      證檔案資料，惟參以本案警方係於搜索乙○○租處電腦內
      發現之上開黃金山身分證檔案，並將檔案予以列出後之資
      料存卷，而現場並未搜得相關已製作完成之偽造黃金山身
      分證件，亦未扣得被告或乙○○有行使偽造黃金山身分證
      件之相關事證，此業據蒞庭檢察官於本案審理時陳明在卷
      ，是本案黃金山之身分證檔案僅存於電腦檔案內，僅在製
      作階段，尚未完成偽造身分證件成品，僅為未遂階段，而
      我國刑法對於刑法第212 條偽造變造特種文書罪之行為，
      並無處罰未遂之明文，本於罪刑法定主義，自屬不罰，自
      難依上開物證而認被告與乙○○有共同為偽造特種文書之
      犯行。至蒞庭檢察官雖指陳被告上開於電腦上製作之黃金
      山身分證檔案亦屬刑法第220條第2項之準文書，惟按國民
      身分證係由該管公務員依據相關資料制作、核發，用以表
      示特定人關於品行、能力之證書，屬於具有公文書性質之
      特種文書，屬刑法第212 條所定特許證。本案警方於電腦
      檔案內發現之上開黃金山身分證檔案，自形式觀之，係依
      普通國民身分證格式而在電腦檔案內加以製作，僅係利用
      電腦相關應用程式為製作之方式，並未非藉以電腦處理而
      另有為身分證件以外之文書表示，難認係刑法第220條第2
      項所規定之準文書，附此敘明。
五、綜上所陳，本件依卷內事證並無足夠之證據，使本院確信被
    告有公訴人所指之犯行，因認為本件尚無積極證據證明被告
    犯罪，故應為被告無罪之諭知，以免冤抑。
據上論斷，應依刑事訴訟法第301條第1項判決如主文。
本案經檢察官甲○○到庭執行職務。
中    華    民    國    95    年    4     月    21    日
                        臺灣花蓮地方法院刑事第三庭
                              審判長法  官  鄭培麗
                                    法  官  楊仲農
                                    法  官  張嘉芬
上列正本證明與原本無異。
如對本判決不服，應於送達後10日內，向本院提出上訴狀。（應
抄附繕本）
                                    書記官  陳雅君
中    華    民    國    95    年    4     月    25    日


司法院資訊處製作；財團法人民間司法改革基金會備份。
